臺灣彰化地方法院刑事判決
111年度訴字第32號
公  訴  人  臺灣彰化地方檢察署檢察官
被      告  陳志豪


選任辯護人  張崇哲律師
            黃瑋俐律師
上列被告因違反毒品危害防制條例案件，經檢察官提起公訴（11
0年度偵字第9835號），本院判決如下：
    主  文
陳志豪共同販賣第三級毒品未遂，處有期徒刑貳年。緩刑肆年，
緩刑期間付保護管束，並應向公庫支付新臺幣拾伍萬元，及應依
執行檢察官之命令，向指定之政府機關、政府機構、行政法人、
社區或其他符合公益目的之機構或團體，提供貳佰小時之義務勞
務。
扣案之IPhone11Pro行動電話壹支（含門號0000000000號SIM卡壹
張）、另案扣押含第三級毒品4-甲基甲基卡西酮成分之淡黃色粉
末驗餘淨重共參佰壹拾玖點捌捌公克及及包裹上開毒品之包裝袋
伍拾貳個，均沒收。
    犯罪事實
一、陳志豪明知4-甲基甲基卡西酮係毒品危害防制條例所列管之
    第三級毒品，不得販賣，且不得持有純質淨重5公克以上，
    竟意圖營利，與羅銘祥、林昆輝（羅銘祥、林昆輝經臺灣桃
    園地方檢察署檢察官另案提起公訴）共同基於販賣第三級毒
    品以牟利之犯意聯絡，由陳志豪負責提供含有第三級毒品4-
    甲基甲基卡西酮成分之咖啡包，羅銘祥則以暱稱「嘻嘻哈哈
    」透過抖音軟體TikTok公開傳送「彰化 營」之訊息，向不特
    定人兜售毒品咖啡包，再由林昆輝負責出面交易。嗣警方於
    執行網路巡邏時，發現前揭訊息，經與羅銘祥透過通訊軟體微
    信聯繫，佯以新臺幣（下同）26,000元之價格，購買含有第
    三級毒品4-甲基甲基卡西酮成分之咖啡包50包，並約定交易
    之時間及地點，陳志豪即於民國110年4月3日晚間10時許，
    在彰化縣○○市○○路00號南郭國小對面停車場，交付含有第三
    級毒品4-甲基甲基卡西酮成分之咖啡包52包（下稱本案毒品
    咖啡包）予羅銘祥，羅銘祥再於同日晚間10時30分許，在上
    開停車場，交付本案毒品咖啡包予林昆輝，林昆輝遂駕駛車
    牌號碼0000-00號自用小客車，依約於110年4月4日凌晨0時50
    分許，抵達約定地點即桃園市○○區○○○○街000號紫晴汽車旅
    館前，與喬裝為買家之員警進行交易，隨即為警當場表明身分
    而查獲，並扣得本案毒品咖啡包（驗前總淨重322.36公克，
    驗餘淨重共319.88公克；4-甲基甲基卡西酮驗前總純質淨重
    約9.67公克）而未遂。
二、案經桃園市政府警察局桃園分局報告臺灣彰化地方法院檢察
    署檢察官偵查起訴。　　
    理  由
一、本判決所引用被告以外之人於審判外之言詞或書面陳述，而
    不符合刑事訴訟法第159條之1至第159條之4之規定者，檢察
    官、被告陳志豪及其辯護人均已明示同意作為證據（本院卷
    第53至55頁），本院審酌各該證據製作時之情況，並無違法
    不當之情事，以之作為證據應屬適當，依刑事訴訟法第159
    條之5第1項之規定，認具有證據能力。
二、上開犯罪事實，業據被告坦承不諱，且經證人即共犯羅銘祥
    、林昆輝於警詢及偵查中證述明確，並有桃園市政府警察局
    桃園分局110年4月4日搜索扣押筆錄、扣押物品目錄表、車牌
    號碼000-0000號自用小客車之車輛詳細資料報表、監視錄影
    器畫面截圖、內政部警政署刑事警察局110年6月4日刑鑑字
    第1100045785號鑑定書、現場照片、抖音及通訊軟體對話紀
    錄截圖、查獲現場照片、手機翻拍照片、蒐證照片含門牌查
    詢、地圖、車行紀錄在卷可稽(他字1110號卷第25至27頁、
    第32頁、第37至39頁反面、偵9835號卷一第48頁、第100至1
    09頁反面、第144至150頁反面、第162至165頁)，復有被告
    與共犯羅銘祥聯絡所用之IPhone11Pro行動電話1支（含門號
    0000000000號SIM卡1張）扣案可證，足認被告自白與事實相
    符，堪可採信。按販賣第三級毒品4-甲基甲基卡西酮係違法
    行為，非可公然為之，且政府查緝甚嚴，苟非有利可圖，當
    不願甘冒法律制裁之風險，而予販賣，且毒品無公定價格，
    容易分裝並增減份量，每次買賣之價量，輒因買賣雙方關係
    之深淺、資力、需求量及對行情之認知、來源是否充裕、查
    緝是否嚴緊、購買者被查獲時供出購買對象之風險評估等因
    素，而異其標準，非可一概而論，而販賣毒品之利得，除被
    告坦承犯行或價量俱臻明確外，委難察得實情，販賣之人從
    價差或量差中牟利之方式雖異，其意圖營利之販賣行為則同
    一，職是之故，即使未經查得實際販賣之利得，但除非別有
    事證，足認係按同一價量委買或轉售，確未牟利外，尚難執
    此遽認非法販賣之證據有所未足，而諉無營利之意思，或阻
    卻販賣犯行之追訴。查被告供稱：我給羅銘祥1包收300元，
    我1包賺20元等語（本院卷第198頁），證人羅銘祥亦證稱：
    被告1包是算300元給我，他說等林昆輝送完拿到錢後再給他
    15,000元就好等語（偵16104號卷第139頁），堪認被告具有
    販賣本案毒品咖啡包以營利之意圖甚明。本件事證明確，被
    告犯行堪以認定，應依法論科。
三、論罪科刑部分：
  ㈠按刑法上關於販賣罪，祇要被告本身原有販賣之故意，且已
    著手於販賣行為之實行，即應分別情形論以販賣既遂或未遂
    。倘對造無買受之真意，為協助警察辦案、非法奪取買賣標
    的物或為其他目的而佯稱購買，雖事實上不能真正完成買賣
    ，但被告原來既有販賣之故意，且已著手於販賣行為，仍應
    論以販賣罪之未遂犯（最高法院102年度台上字第373號判決
    意旨參照）。本件出面交易之警員雖無實際購買本案毒品咖
    啡包之真意，惟被告與共犯羅銘祥、林昆輝等人既有販賣本
    案毒品咖啡包之故意，且由共犯林昆輝依約攜帶毒品前往交
    易，堪認已著手實行販賣本案毒品咖啡包之構成要件行為無
    訛，而因佯裝買家之警員事實上並無購買本案毒品咖啡包之
    真意，被告無從與警員真正完成買賣本案毒品咖啡包之行為
    ，應屬販賣未遂。是核被告所為，係犯毒品危害防制條例第
    4條第6項、第3項之販賣第三級毒品未遂罪。
  ㈡被告與羅銘祥、林昆輝就上揭犯行，有犯意聯絡及行為分擔
    ，應論以共同正犯。
  ㈢被告持有第三級毒品純質淨重5公克以上之低度行為，應為販
    賣毒品未遂之高度行為所吸收，不另論罪。
  ㈣被告已著手於販賣毒品行為之實行而不遂，為未遂犯，依刑
    法第25條第2項之規定，按既遂犯之刑減輕之。
  ㈤按刑法第59條規定犯罪之情狀可憫恕者，得酌量減輕其刑，
    其所謂「犯罪之情狀」，與同法第57條規定科刑時應審酌之
    一切情狀，並非有截然不同之領域，於裁判上酌減其刑時，
    仍得就包括同法第57條所列舉事項之犯罪一切情狀，依其程
    度予以全盤考量，審酌其犯罪有無特殊之原因與環境，在客
    觀上足以引起一般同情，以及宣告法定（或依法減輕後）最
    低刑度，是否猶嫌過重等可憫恕之事由，以為判斷。是否適
    用刑法第59條規定酌量減輕被告之刑，係實體法上賦予法院
    得就具體之個案情節，於宣告刑之擇定上能妥適、調和，以
    濟立法之窮而得依職權自由裁量之事項（最高法院106年度
    台上字第263號刑事判決意旨參照）。而毒品危害防制條例
    第4條第3項之販賣第三級毒品罪，其法定刑為7年以上有期
    徒刑，不可謂不重，自非不可依客觀之犯行與主觀之惡性二
    者加以考量其情狀，是否具有顯可憫恕之處，適用刑法第59
    條規定酌量減輕其刑，期使個案裁判之量刑斟酌至當，符合
    比例原則。被告無視國家對於杜絕毒品危害之禁令，販賣本
    案毒品咖啡包，固應予責難，本案毒品咖啡包驗前總淨重雖
    達322.36公克，但其中所驗出之第三級毒品4-甲基甲基卡西
    酮總純質淨重僅約9.67公克，數量不多，犯罪情節尚非至惡
    重大，且本案毒品咖啡包經警方及時查獲，尚未流入市面，
    對社會治安及國民健康產生之危害相對較小，又參酌共犯羅
    銘祥、林昆輝經臺灣桃園地方法院所判處之刑度均為有期徒
    刑1年6月（見本院卷第203至217頁刑事判決書），被告雖得
    依未遂犯之規定減輕其刑，但如處以減輕後之最低刑度即有
    期徒刑3年6月，與共犯羅銘祥、林昆輝所判處之刑度相比，
    仍屬情輕法重，過於嚴苛，足以引起一般人之同情，其犯罪
    情狀尚有可資憫恕之情況，爰再依刑法第59條之規定，酌量
    遞減輕其刑。
  ㈥爰以行為人之責任為基礎，審酌被告無視國家杜絕毒品犯罪
    之禁令，明知毒品具有成癮性，服用後會產生依賴性，竟為
    牟私利，提供本案毒品咖啡包，與共犯羅銘祥、林昆輝分工
    而為上開販賣毒品犯行，所為助長毒品濫用，敗壞社會善良
    風氣，幸未及販出即遭佯裝買家之警員查獲，及其犯罪之動
    機、手段、參與情節、被告智識程度為國中畢業、目前協助
    家中務農等一切情狀，量處如主文所示之刑。
  ㈦被告前未曾因故意犯罪受有期徒刑以上刑之宣告，有卷附臺
    灣高等法院被告前案紀錄表可參，被告年紀尚輕，因一時失
    慮致觸犯本件刑責，於本院審理時已坦承犯行，無逃避刑責
    之意，經此偵審程序及罪刑宣告之教訓後，當足促其警惕，
    信無再犯之虞，本院認被告上開宣告之刑，以暫不執行為適
    當，爰依刑法第74條第1項第1款之規定宣告如主文所示之緩
    刑期間，以啟自新。又為使被告能確實知所警惕、謹記教訓
    ，再依刑法第74條第2項第4、5款之規定，命被告向公庫支
    付如主文所示之金額，並應於緩刑期間內，依執行檢察官之
    命令，向指定之政府機關、政府機構、行政法人、社區或其
    他符合公益目的之機構或團體，提供如主文所示時數之義務
    勞務，併依同法第93條第1項第2款之規定，諭知被告於緩刑
    期間付保護管束。
四、關於沒收：
　㈠扣案之IPhone11Pro行動電話1支（含門號0000000000號SIM卡
    1張），係被告與共犯羅銘祥此次販賣本案毒品咖啡包聯絡
    所用之物，業據被告供明在卷（本院卷第198頁），依毒品
    危害防制條例第19條第1項之規定，不問屬於犯罪行為人與
    否，宣告沒收之。
　㈡按毒品危害防制條例第18條第1項前段之規定，應予沒收銷燬
    之毒品，以經查獲之第一、二級毒品為限。同條後段規定：
    應予沒入銷燬之第三、四級毒品，專指查獲施用或單純持有
    之第三、四級毒品；其因製造、運輸、販賣或意圖販賣而持
    有者，即非該條項所指應予沒入銷燬之列。而同條例第19條
    第1項所定：供犯罪所用之物，係指犯第4條至第9條、第12
    條、第13條或第14條第1項、第2項之罪所用之物，不包括毒
    品本身。但製造、運輸、販賣或意圖販賣而持有第三、四級
    毒品究不失為違禁物，應依刑法第38條第1項規定諭知沒收
    ，始為適法（最高法院96年度台上字第6581號判決意旨參照
    ）。本案毒品咖啡包（驗前總淨重322.36公克，驗餘淨重共
    319.88公克），經檢出含有第三級毒品4-甲基甲基卡西酮成
    分，不問屬於犯罪行為人與否，應依刑法第38條第1項之規
    定宣告沒收；而包裹上開毒品之包裝袋52個，既用於裝盛毒
    品使用，其沾染毒品後，袋內均會有極微量毒品殘留，無法
    完全析離，亦依同條項之規定宣告沒收之。
　㈢扣案之IPhone7PLUS、IPhone6S行動電話各1支（其中IPhone7
    PLUS含門號SIM卡1張），被告供稱：這2支行動電話是舊的
    ，淘汰的，IPhone7PLUS雖然有SIM卡，但沒有用在本案使用
    等語（本院卷第198頁），復無證據可認扣案之上開2支行動
    電話有供本案犯罪之用，爰不予宣告沒收。
據上論斷，應依刑事訴訟法第299條第1項前段，判決如主文。
本案經檢察官何蕙君提起公訴，檢察官黃建銘到庭執行職務。
中　　華　　民　　國　　111 　年　　3 　　月　　11　　日
                  刑事第七庭  審判長法  官  王義閔
                                    法  官  巫美蕙
                                    法  官  王素珍
以上正本證明與原本無異。
如不服本判決應於收受判決後20日內向本院提出上訴書狀，並應
敘述具體理由。其未敘述上訴理由者，應於上訴期間屆滿後20日
內向本院補提理由書（均須按他造當事人之人數附繕本）「切勿
逕送上級法院」。
中　　華　　民　　國　　111 　年　　3 　　月　　11　　日
                                    書記官  楊筱惠
附錄本案論罪科刑法條：
毒品危害防制條例第4條第3、6項
製造、運輸、販賣第三級毒品者，處7年以上有期徒刑，得併科
新臺幣1千萬元以下罰金。
前五項之未遂犯罰之。